【裁判字號】    97,台非,521
【裁判日期】    971023
【裁判案由】    強盜等罪
【裁判全文】
最高法院刑事判決              九十七年度台非字第五二一號
上  訴  人  最高法院檢察署檢察總長
被      告  甲○○
上列上訴人因被告強盜等罪案件，對於台灣高等法院中華民國九
十六年五月二十三日第二審確定判決（九十六年度上訴字第一五
０六號；起訴案號：台灣桃園地方法院檢察署九十五年度偵字第
二一一四０號），認為部分違法，提起非常上訴，本院判決如下
：
    主  文
原判決及第一審判決關於甲○○累犯、宣告之主刑及定執行刑部
分均撤銷。
甲○○共同犯加重強盜罪五罪，各處如附表編號一至五所示之刑
。又共同犯搶奪二罪，各處如附表編號六、七所示之刑。又共同
犯加重竊盜一罪，處如附表編號八所示之刑。應執行有期徒刑拾
壹年。
    理  由
非常上訴理由稱：「按判決不適用法則或適用法則不當者，為違
背法令，刑事訴訟法第三百七十八條定有明文；又依法應於審判
期日調查之證據未予調查，致適用法令違誤而顯然於判決有影響
者，該項判決即屬違背法令，得提起非常上訴，復經司法院大法
官會議釋字第一八一號解釋在案，故事實審法院對於被告有無累
犯之事實，應否適用刑法第四十七條規定加重其刑，即屬法院認
定事實與適用法律之基礎事項，客觀上有調查之必要性，應依職
權加以調查；倘被告並非累犯，然事實審未詳加調查，致判決誤
用累犯之規定論處，即屬刑事訴訟法第三百七十九條第十款規定
之依法應於審判期日調查之證據而未予調查，其判決當然為違背
法令。又刑法上之累犯，依該法第四十七條規定，必須曾受有期
徒刑之執行完畢，或受無期徒刑或有期徒刑一部之執行而赦免後
，五年以內再犯有期徒刑以上之罪者（本件似誤引用九十五年七
月一日刑法修正施行前規定），始足當之。而所謂執行完畢，除
在監獄執行期滿者外，如為假釋出獄，須在無期徒刑滿十五年，
或在有期徒刑所餘刑期內，未經撤銷假釋者，其未執行之刑，始
以已執行論。若為二以上有期徒刑併執行時，假釋所定最低應執
行之期間，合併計算之；其所餘刑期（即假釋期間），亦應合併
計算，必於該期間內未經撤銷假釋，未執行之刑，始以已執行論
。從而，不論假釋出獄前所執行之期間是否已逾其中任一有期徒
刑之刑期，亦不論嗣後其假釋有無被撤銷，在假釋期間內，均應
認有期徒刑尚未執行完畢，則其於執行逾其中任一有期徒刑之刑
期後五年內之假釋間，再犯有期徒刑以上之罪者，仍不應論以累
犯。此就刑法第七十九條第一項、第七十九條之一第一項、第三
項規定觀之自明（參見貴院九十一年度台非字第一四四號判決）
。經查：原判決係以被告甲○○前因偽造文書罪及施用毒品罪，
經台灣桃園地方法院各判處有期徒刑六月確定，上開二罪應執行
有期徒刑十月，於民國九十四年五月十四日執行完畢，乃被告復
於九十五年九月十九日至十月三日間再犯本件強盜等罪，係執行
完畢後五年內再犯有期徒刑以上之罪，而論被告以累犯。惟被告
所犯偽造文書及施用毒品罪二罪，經法院各判處有期徒刑六月，
定執行刑為有期徒刑十月，又被告另犯竊盜、施用毒品罪，分別
經法院判處有期徒刑八月及十月，定執行刑為一年五月，被告所
犯上開數罪經合併接續執行，於九十五年三月二十九日縮短刑期
假釋出監，縮刑期滿日為九十五年十一月十七日，此有刑案資料
查註紀錄表附卷可稽，依原確定判決所確認之事實，被告本件強
盜等罪之犯罪時間，乃九十五年九月十九日至九十五年十月三日
，當時被告尚在假釋期間內，應未執行完畢，揆諸前開說明，原
判決自不能論以累犯，原審未察，遽依刑法第四十七條論以累犯
，加重其刑，自有應調查之證據未調查及適用法則不當之違背法
令，案經確定，且於被告不利，爰依刑事訴訟法第四百四十一條
、第四百四十三條提起非常上訴，以資糾正。」等語。
本院按：刑法關於累犯之規定，以受徒刑之執行完畢，或一部之
執行而赦免後，五年以內故意再犯有期徒刑以上之罪者，為其成
立要件，此觀刑法第四十七條第一項規定甚明。所謂執行完畢，
其在監獄執行期滿者，固不待言；如係經假釋出獄者，須在無期
徒刑假釋後滿二十年，或在有期徒刑所餘刑期內未經撤銷假釋者
，其未執行之刑，始得以已執行論。如其為二以上徒刑併執行者
，依同法第七十九條之一第一項規定：「二以上徒刑併執行者，
第七十七條所定最低應執行之期間，合併計算之。」第三項規定
：「依第一項規定合併計算執行期間而假釋者，前條第一項規定
之期間，亦合併計算之。」從而，在二以上徒刑併合執行之情形
，經許其假釋出獄者，其假釋所定最低應執行之期間，既合併計
算之，則其所餘刑期（即殘餘刑期之期間），亦應合併計算，此
期間既無從區分，即必於期間內未經撤銷假釋，該併合執行之各
罪所未執行之刑，始以已執行論。本件被告甲○○前犯偽造文書
罪及施用毒品罪，經台灣桃園地方法院各判處有期徒刑六月確定
，復經同院裁定定應執行有期徒刑十月確定，雖於民國九十四年
五月十四日執行完畢，惟被告另犯竊盜與施用毒品罪，分別經法
院判處有期徒刑八月及十月，定應執行刑為一年五月，所犯上開
數罪經合併接續執行，於九十五年三月二十九日始縮短刑期、假
釋出監（假釋期間應至九十五年十一月十七日屆滿），此有刑案
資料查註紀錄表附卷可稽。是被告於九十五年九月十九日至同年
十月三日所犯本件之強盜等罪行，尚在假釋期間內，揆之上揭說
明，難認已執行完畢，自無累犯之適用。原審未察，竟維持第一
審依累犯論處之判決，即非適法。案經確定，且不利於被告，非
常上訴意旨執以指摘，洵有理由，應由本院將原判決及第一審判
決關於被告甲○○累犯、宣告之主刑及定執行刑部分均撤銷，另
行判決如主文第二項所示，以資救濟。
據上論結，應依刑事訴訟法第四百四十七條第一項第一款，刑法
第三百三十條第一項、第三百二十五條第一項、第三百二十一條
第一項第三款、第二十八條、第六十二條、第五十一條第五款，
判決如主文。
中    華    民    國  九十七  年    十    月  二十三  日
                      最高法院刑事第十一庭
                          審判長法官  花  滿  堂
                                法官  黃  正  興
                                法官  陳  東  誥
                                法官  林  錦  芳
                                法官  洪  昌  宏
      本件正本證明與原本無異
                                      書  記  官
中    華    民    國  九十七  年    十    月  二十八  日
                                                      Ｑ
附表：
┌──┬──────┬────┬──────┬──────┬──────┐
│編號│ 犯罪時間   │ 被害人 │ 所犯法條   │ 宣  告  刑 │   備    註 │
├──┼──────┼────┼──────┼──────┼──────┤
│ 一 │ 95年9月19  │ 魏煒倫 │ 刑法第三百 │ 甲○○處有 │            │
│    │ 日下午約3時│        │ 三十條第一 │ 期徒刑柒年 │            │
│    │ 55分許     │        │ 項         │ 貳月       │            │
├──┼──────┼────┼──────┼──────┼──────┤
│ 二 │ 95年9月20  │ 陳清玉 │ 刑法第三百 │ 甲○○處有 │            │
│    │ 日下午約3時│        │ 三十條第一 │ 期徒刑柒年 │            │
│    │ 許         │        │ 項         │ 貳月       │            │
├──┼──────┼────┼──────┼──────┼──────┤
│ 三 │ 95年9月24  │ 黃振忠 │ 刑法第三百 │ 甲○○處有 │自首        │
│    │ 日下午約9時│        │ 三十條第一 │ 期徒刑肆年 │            │
│    │ 50分許     │        │ 項         │ 捌月       │            │
├──┼──────┼────┼──────┼──────┼──────┤
│ 四 │ 95年9月28  │ 鄭建中 │ 刑法第三百 │ 甲○○處有 │            │
│    │ 日下午約1時│        │ 三十條第一 │ 期徒刑柒年 │            │
│    │ 51分許     │        │ 項         │ 陸月       │            │
├──┼──────┼────┼──────┼──────┼──────┤
│ 五 │ 95年10月2  │ 陳忠山 │ 刑法第三百 │ 甲○○處有 │自首        │
│    │ 日下午約2時│        │ 三十條第一 │ 期徒刑伍年 │            │
│    │ 30分許     │        │ 項         │            │            │
├──┼──────┼────┼──────┼──────┼──────┤
│ 六 │ 95年9月30  │陳潘玉穗│ 刑法第三百 │ 甲○○處有 │自首        │
│    │ 日上午約10 │        │ 二十五條第 │ 期徒刑柒月 │            │
│    │ 時許       │        │ 一項       │            │            │
├──┼──────┼────┼──────┼──────┼──────┤
│ 七 │ 95年10月3  │ 張明福 │ 刑法第三百 │ 甲○○處有 │            │
│    │ 日上午約10 │        │ 二十五條第 │ 期徒刑捌月 │            │
│    │ 時5分許    │        │ 一項       │            │            │
├──┼──────┼────┼──────┼──────┼──────┤
│ 八 │ 95年10月4  │ 楊蓬春 │ 刑法第三百 │ 甲○○處有 │            │
│    │ 日約晚間8時│        │ 二十一條第 │ 期徒刑陸月 │            │
│    │ 許         │        │ 一項第三款 │            │            │
└──┴──────┴────┴──────┴──────┴──────┘


司法院資訊處製作；財團法人民間司法改革基金會備份。
